臺灣高等法院高雄分院刑事判決　　　　　九十年度上易字第二一四一號
　　上　訴　人
　　即　自訴人　乙○○
　　被　　　告　甲○○
右上訴人因被告詐欺案件，不服臺灣高雄地方法院九十年度自字第四四二號，中華民
國九十年十一月十四日第一審判決，提起上訴，本院判決如左：
    主  文
上訴駁回。
    理  由
一、自訴意旨略以：被告甲○○意圖為自己不法之所有，於民國八十年九月二十五日
    左右央請自訴人乙○○之弟許海川前來自訴人住處向自訴人詐稱伊願以土地為自
    訴人抵押借款新臺幣（下同）四百萬元，自訴人不疑有詐，乃予應允，並簽發高
    雄市第五信用合作社新莊分社發票日期均為八十年九月三十日、面額均為一百萬
    元之支票四紙交付予自訴人之弟許海川轉交予被告收執。詎被告收執後即將支票
    提示兌現，並不依約定提供土地為自訴人設定抵押，所借款項亦分文未還，嗣經
    自訴人於九十年八月十六日以高雄地方法院郵局第五九六二號存證信函催告被告
    於收信後三日內提供土地辦理抵押，被告仍置之不理，自訴人至此始知受騙。因
    而認被告涉犯刑法第三百三十九條第一項之詐欺取財罪嫌云云。
二、按犯罪事實應依證據認定之，無證據不得認定其犯罪事實；復不能證明被告犯罪
    者，應諭知無罪之判決，刑事訴訟法第一百五十四條、第三百零一條第一項分別
    定有明文。次按認定不利於被告之事實，須依積極證據，苟積極證據不足為不利
    於被告事實之認定，即應為有利於被告之認定，更不必有何有利之證據。又告訴
    人之告訴，係以使被告受刑事訴追為目的，是其陳述是否與事實相符，仍應調查
    其他證據以資審認。最高法院分別著有三十年上字第八一六號及五十二年台上字
    第一三００號判例足資參照。
三、本件自訴意旨認為被告涉犯詐欺取財犯行，無非以支票影本四紙及高雄地方法院
    郵局第五九六二號存證信函影本一紙為其主要論據。訊據被告則堅詞否認有何詐
    欺取財之犯行，辯稱：伊不認識自訴人，伊是開本票向許海川借錢，陸陸續續借
    了四百萬元，不是向自訴人借錢，且四百萬元許海川說是他的薪水，˙˙˙，而
    且錢已經還給許海川了等語。經查：證人許海川於原審法院調查時到庭證稱：「
    當天我是向自訴人表示，我要向他拿錢，自己到外面做生意。自訴人共開高雄市
    第五信用合作社，帳號一０五，票號為０一八九六０至六五共六張支票，每張一
    百萬元，除了票號０一八九六四號支票未領外，其餘五百萬元均有兌現。我拿了
    四張支票共四百萬元借給被告，被告事後也全部清償借款了。被告沒有向自訴人
    借錢。」（見原審法院九十年九月二十四日訊問筆錄）等語，核與被告前揭所辯
    等情相符，是被告上開辯稱伊係向證人許海川借款，並未向自訴人借款等語，應
    堪採信。再查：證人李樟於原審法院調查時到庭證稱：「當時我與自訴人、被
    告、證人許海川等人一同到藍興木議員服務處去調解，當時被告表示錢不關他的
    事，他是向證人許海川借的，錢已還給證人許海川了。」（見原審法院九十年十
    月二十二日訊問筆錄）等情，則證人李樟雖證稱被告確曾與自訴人前往藍興木
    議員服務處調解債務事宜，惟亦無法證明被告於八十年間有表示以土地向自訴人
    抵押借款一事，是證人李樟之證詞，不足採為不利被告認定之依據。此外，本
    院復查無其他積極證據足資證明被告有何自訴人所指之詐欺取財犯行，被告被訴
    犯罪，尚屬不能證明。自訴人另聲請傳訊證人許陳素花，擬證明自訴人及許陳素
    花曾向被告催討借款，另證人曹建興擬證明被告曾表示無錢還款云云，均「不足
    以證明被告有詐欺之犯行，」核無必要，併予明。
四、原審因而為被告甲○○無罪之判決，核無不合，自訴人上訴意旨，仍執陳詞，指
    摘原判決不當，為無理由，應予駁回。
據上論結，應依刑事訴訟法第三百六十八條，判決如主文。
中    華    民    國     九十一     年       一       月      三十      日
                              臺灣高等法院高雄分院刑事第九庭
                                  審判長法官  張明松
                                        法官  江泰章
                                        法官  任森銓
右正本證明與原本無異。
不得上訴。
                                      書記官  施耀程
中    華    民    國     九十一     年       二       月        一      日
                                                                        Ｋ
